臺灣新竹地方法院刑事判決　　　　　　　 93年度訴字第126號
公　訴　人　臺灣新竹地方法院檢察署檢察官
被　　　告　甲○○
上列被告因違反毒品危害防制條例案件，經檢察官提起公訴（九
十三年度毒偵字第二八七號，本院合議庭裁定進行簡式審判程序
，並判決如下：
    主  文
甲○○施用第一級毒品，累犯，處有期徒刑拾月。
扣案之含有安非他命之殘渣袋拾貳個（因量少無法析離），沒收
銷燬之；扣案之注射針筒伍支、吸食器壹組、止血帶壹條、刮勺
參支，均沒收之。
    事  實
一、甲○○前有多次違反麻醉藥品管理條例、竊盜、贓物等前科
    ，最近一次於民國八十八年間因竊盜案件，迭經本院以八十
    八年度易字第八四號、臺灣高等法院以八十九年度上易字第
    一三○號判決判處有期徒刑一年十月確定；復於八十九年間
    因偽造文書案件，經本院以八十九年度易字第八三號判決判
    處有期徒刑四月確定，上開二罪經本院以八十九年度聲字第
    九三九號裁定定應執行有期徒刑二年一月，於九十一年十月
    二十五日假釋付保護管束，於九十二年七月二十六日假釋期
    滿以已執行完畢論。
二、甲○○另因施用毒品案件，經本院法院八十七年度毒聲字第
    九八四號裁定送觀察、勒戒後，認無繼續施用毒品傾向，經
    臺灣新竹地方法院檢察署檢察官於八十七年十二月三日以八
    十七年度偵字第七四四三號、第八○三六號為不起訴處分確
    定；復因施用毒品案件，經本法院以八十八年度毒聲字第一
    二五六號裁定送觀察、勒戒，於八十八年十一月十一日執行
    完畢後，仍認無繼續施用毒品傾向，復由上開檢察署檢察官
    於八十八年十一月十六日以八十八年度偵字第四八三九號、
    第五○四五號、第五五三八號、八十八年度毒偵字第八七四
    號為不起訴處分確定。
三、詎甲○○仍不知悛悔，於觀察勒戒執行完畢釋放後之五年內
    之九十二年十一月十四日凌晨二時四十分許採尿時起，回溯
    二十六小時內之某時，在其位於新竹縣竹東鎮○○里○鄰○
    ○路一六三巷八號住處，以將第一級毒品海洛因及第二級毒
    品安非他命放在吸食器內加熱使生煙之方式，同時施用海洛
    因及安非他命一次。嗣為警於九十二年十一月十三日晚上十
    一時四十五分許，在其上開住處為警查獲，扣得甲○○所有
    之注射針筒五支、吸食器一組、止血帶一條、刮勺三支及含
    有安非他命之殘渣袋十二個（量少無法析離），另經採集甲
    ○○之尿液送驗結果呈現嗎啡（海洛因人體代謝物）及甲基
    安非他命陽性反應而查獲上情。
四、案經新竹市警察局第二分局報告臺灣新竹地方法院檢察署檢
    察官偵查起訴。
    理  由
一、本件被告甲○○所犯毒品危害防制條例第十條第一項及第二
    項之非法施用第一級、第二級毒品罪，均非死刑、無期徒刑
    、最輕本刑為三年以上有期徒刑之罪或高等法院管轄第一審
    之案件，被告於本院準備程序就被訴事實為有罪之陳述，經
    本院合議庭認合於刑事訴訟法第二百七十三條之一之規定，
    裁定進行簡式審判程序，合先敘明。
二、上揭事實業據被告甲○○於本院準備程序、簡式審理程序訊
    問時坦承不諱，且被告為警查獲後所採集之尿液（編號：Ｂ
    －１５１號）經送檢驗結果，尿液中確有嗎啡（施用海洛因
    後經人體代謝還原為嗎啡）及第二級毒品安非他命陽性反應
    ，此有國防部憲兵司令部刑事鑑識中心九十二年十二月三十
    一日（九二）宇鑑字第一七九四○號鑑驗通知書一件在卷可
    稽，復有如事實欄所示之扣案物及查獲現場相片十六紙，足
    資佐證。
三、按「海洛因經注射入人體後，約百分之八十於二十四小時內
    自尿中排出，：：：尿液中能驗出嗎啡陽性反應與其投與量
    、投與途逕、採尿時間、個人體質及檢驗方法之靈敏度有關
    ：：其代謝物嗎啡之平均可檢出時限約為二十六小時：：」
    、「甲基安非他命經口服投與後約百分之七十於二十四小時
    內自尿液中排出，約百分之九十於九十六小時內自尿液中排
    出，：：甲基安非他命之檢出與其投與方式、投與量、個人
    體質、採尿時間及檢測儀器之精密度等諸多因素有關，因此
    僅憑尿液中呈安非他命陽性反應，並無法確實推算吸食時間
    距採集時間之長短，惟依上述資料推斷，最長不可能超過四
    日」，分別有行政院衛生署藥物食品檢驗局（八一）藥檢壹
    字第八一一四八八五號函、八十一年二月八日（八一）藥檢
    壹字第００一一五六號函一紙在卷可稽（見本院卷）。
四、又查，被告供稱其係以將第一級毒品海洛因與第二級毒品安
    非他命置於吸食器內加熱吸食煙霧之方式，同時施用上開第
    一級毒品海洛因與第二級毒品安非他命等語。按「海洛因與
    安非他命等毒品通常均可以口服、鼻吸、注射或抽吸方式施
    用，如以錫箔紙或玻璃球燒烤產生煙霧藉口吸入之施用方式
    ，俗稱『追龍』，另亦可加入美娜水後以針筒注射方式施用
    ，視不同施用者之用毒習性，前述二者亦可混合使用」，此
    有法務部調查局九十二年七月九日調科壹字第０九二００二
    ０三八二０號函文可參，是被告所稱同時施用第一、二級毒
    品並非不可採信，故其同時施用第一、二級毒品之時間，則
    係九十二年十一月十四日凌晨二時四十分許採尿時起回溯二
    十六小時內之某時。
五、次查，被告前曾經本院法院八十七年度毒聲字第九八四號裁
    定送觀察、勒戒後，認無繼續施用毒品傾向，經臺灣新竹地
    方法院檢察署檢察官於八十七年十二月三日以八十七年度偵
    字第七四四三號、第八○三六號為不起訴處分確定；復因施
    用毒品案件，經本法院以八十八年度毒聲字第一二五六號裁
    定送觀察、勒戒，於八十八年十一月十一日執行完畢後，仍
    認無繼續施用毒品傾向，復由上開檢察署檢察官於八十八年
    十一月十六日以八十八年度偵字第四八三九號、第五○四五
    號、第五五三八號、八十八年度毒偵字第八七四號為不起訴
    處分確定等情，亦有臺灣高等法院被告全國前案紀錄表、臺
    灣新竹地方法院檢察署刑案資料查註記錄表等件在卷可稽。
    綜上所述，本件事證已臻明確，被告三犯施用毒品之犯行已
    堪認定，應依法論科。
六、查被告甲○○行為後，新修正之毒品危害防制條例業已於九
    十三年一月九日施行（該條例早已於九十二年七月九日修正
    公布，依該條例第三十六條規定，自公布後六個月施行），
    關於初犯施用第一級或第二級毒品，經觀察勒戒後，認無繼
    續施用毒品傾向，而經檢察官為不起訴處分後，再犯施用第
    一級或第二級毒品之罪者，依修正前毒品危害防制條例第二
    十條第三項前段規定，原則上須再經觀察勒戒後，認有繼續
    施用毒品之傾向或三犯以上者，方得依法追訴、審判，而依
    修正後毒品危害防制條例第二十三條規定，只要再犯施用第
    一級或第二級毒品之罪，檢察官即得依法追訴，無須再經觀
    察勒戒之評估結果是否有繼續施用毒品傾向而為不同之處置
    ，因此無論是依照修正前或修正後之規定，本案均得由檢察
    官依法追訴並由法院依法審判。再者，關於施用第一級毒品
    及第二級毒品之刑罰規定，不論條次、法定刑度均無變更，
    是依修正後毒品危害防制條例第三十五條第一項第三款規定
    ，法院自應依修正後規定為裁判，併此敘明。
七、按海洛因、安非他命分屬毒品危害防制條例第二條第二項第
    一款、第二款所列之第一、二級毒品，核被告所為係犯毒品
    危害防制條例第十條第一項之施用第一級毒品罪及同條例第
    十條第二項之施用第二級毒品罪。其持有第一級毒品海洛因
    與第二級毒品安非他命之低度行為，應分別為其施用之高度
    行為所吸收，均不另論罪。又被告係以將第一級毒品海洛因
    與第二級毒品安非他命置於吸食器內加熱吸食煙霧之方式，
    同時施用第一級毒品海洛因與第二級毒品安非他命，業已認
    定如前述，被告所犯上開二罪顯係一行為觸犯數罪名，屬想
    像競合犯，應從情節較重之施用第一級毒品罪處斷，公訴人
    認被告所犯上開二罪，應予分論併罰，容有未洽。查被告前
    曾犯有事實欄一所示之前科，有上開全國刑案資料查註記錄
    表可參，其於受有期徒刑執行完畢後五年內，再犯本件有期
    徒刑以上之罪，為累犯，應依刑法第四十七條之規定加重其
    刑。爰審酌被告前已經二次觀察、勒戒，復因違反麻醉藥品
    管理條例經判決有罪執行完畢，竟仍無法戒除毒癮，顯然自
    制力薄弱，無視毒品對其個人身心及社會之負面影響，仍繼
    續施用毒品，顯然不知悔改，惟念其所為係戕害自身身心健
    康，犯罪手段、情節及所生危害均尚非重大，參以其犯罪後
    坦承犯行，施用毒品之頻率、次數為一次等一切情狀，量處
    如主文所示之刑，以資懲儆。
八、扣案之注射針筒五支、吸食器一組、止血帶一條、刮勺三支
    為被告甲○○所有，且為供施用毒品之物，業據被告供承在
    卷，應依法為沒收之宣告；另含有安非他命之殘渣袋十二個
    （量少無法析離），爰依毒品危害防制條例第十八條第一項
    前段規定應予沒收銷燬之。
九、至併案之臺灣新竹地方法院檢察署九十四年毒偵字第五六四
    號部分，查該併案之事實認被告甲○○於九十四年二月十八
    日下午五時許採尿時起往前回溯九十六小時內之某時，在不
    詳處所，施用第二級毒品安非他命一次，雖為被告所不否認
    ，且有尿液檢體報告足憑，然查，該施用毒品犯行之時間與
    上開經本院認定被告有罪之施用毒品時間，已相距一年三月
    餘之久，且其間被告甲○○曾因身體疾病住院治療近四月，
    除據被告陳述在卷外（見本院卷第六一頁），並有長庚紀念
    醫院九十三年十一月十五日診斷證明書一件在卷足稽（見本
    院卷第七五頁），顯然被告施用毒品之犯意已中斷，併案事
    實與本案起訴之事實間難認有連續犯之裁判上一罪關係，故
    爰將上開併案事實，退由檢察機關另行偵處，附此敘明。
十、據上論斷，應依刑事訴訟法第二百七十三條之一第一項、第
    二百九十九條第一項前段，修正後毒品危害防制條例第十條
    第一項、第二項、第十八條第一項前段，刑法第十一條前段
    、第五十五條、第四十七條、第三十八條第一項第二款，判
    決如主文。
本案經檢察官傅伊君到庭執行職務。
中　　華　　民　　國　　94　　年　　9 　　月　　26　　日
                    刑事第六庭法  官  魏瑞紅
以上正本證明與原本無異。
如不服本判決，應於判決送達後十日內向本院提出上訴狀 (應附
繕本)，上訴於臺灣高等法院。
中　　華　　民　　國　　94　　年　　9 　　月　　26　　日
                              書記官  吳月華
附錄本案論罪科刑法條全文：
毒品危害防制條例第十條
施用第一級毒品者，處六月以上五年以下有期徒刑。
施用第二級毒品者，處三年以下有期徒刑。
